【裁判字號】    95,聲再,99
【裁判日期】    950704
【裁判案由】    聲請再審
【裁判全文】
臺灣高等法院臺中分院刑事裁定          95年度聲再字第99號
再審聲請人
即受判決人  甲○○
上列聲請人因違反毒品危害防制條例案件，對於本院94年度上訴
字第1863號，中華民國95年2月6日之確定判決，聲請再審，本院
裁定如下：
    主  文
再審之聲請駁回。
    理  由
一、本件聲請意旨略以：原審認定事實不當，原審認定事實所憑
    之證言已證明其為虛偽者，以及發現確實之新證據，足認受
    有罪判決應受無罪或輕於原判決所認罪名之判決，故依刑事
    訴訟法第420條第1項第2、6款規定，提出再審聲請。(一)按販
    賣毒品罪，不以販入之後，復行賣出為必要，只需意圖營利
    而販入或賣出，有一於此，犯罪即應成立（最高法院92年度
    台上字第7046、5920號判決參照）。經查，原確定判決以：
    聲請人甲○○與李淑芳共同基於販售第二級毒品甲基安非他
    命營利之概括犯意聯絡，於民國93年8月間，連續二次由李
    淑芳提供金錢每次新台幣二千元，由甲○○負責對外向真實
    姓名年籍不詳綽號「阿佳」之成年男子購入甲基安非他命，
    以供李淑芳販賣之用；甲○○又承前開販賣第二級毒品甲基
    安非他命營利之概括犯意，於九十三年十月四日下午十四時
    左右，在臺中市○○區○○路二段三九○號「東京娃娃檳榔
    攤」處，以二百元之價格，販賣甲基安非他命（約零點一公
    克）予游家豪施用一次，其中認定聲請人甲○○與李淑芳部
    分，亦犯毒品危害防制條例第4條第2項之販賣第二級毒品罪
    責。訊據聲請人甲○○與李淑芳堅決否認涉有此部分犯行，
    辯稱並未共同販毒予不特定人等語。公訴人未舉證聲請人甲
    ○○與李淑芳究係販毒予何人？利潤多少？二千元所購得之
    甲基安非他命重量多少？其較交予李淑芳後之所得利益各多
    少？其買賣間有無差價可圖？此等有關販賣毒品罪，行為人
    要有意圖營利為主觀要件，公訴人就聲請人甲○○與李淑芳
    究於何時、何地如何為販毒之意思聯絡及行為分擔；又於何
    時、何地販售多少價錢、多少重量之甲基安非他命與何人，
    均未查明清楚。此外，復查無其他積極證據，足證聲請人甲
    ○○與李淑芳有意圖販賣第二級甲基安非他命之犯行。(二)關
    於證言為虛偽之部分：1.依共同被告所作為不利於己之陳述
    ，得採為其他共同被告犯罪之證據，但此項不利之陳述須無
    瑕疵可指，且就其他方面調查又與事實相符者，始得採為犯
    罪事實之認定，若不為調查而專憑此項供述，即為其他共同
    被告犯罪事實之認定，顯與刑事訴訟法第156條第2項之規定
    有違。聲請人甲○○即當事人，對本案所發生之點點滴滴最
    為清楚，對原審認定聲請人甲○○有販賣毒品乙事，實無法
    甘服，聲請人絕不敢抱存僥倖心態，奢求改判無罪，聲請人
    只祈求案情能還原真相。共犯游家豪倘若有交付新台幣二百
    元給聲請人甲○○，就不需慫恿其女友李夙芳出庭具結作虛
    偽之證言。證人李夙芳於偽證案件出庭偵查時，檢察官訊問
    他一切經過，證人李夙芳辯稱：她當天沒有這樣說、當天沒
    有在現場、當天沒有看見游家豪拿二百元給甲○○..... 等
    等。全盤否認所作的證言，事實非常明確，案發當時證人李
    夙芳若有在現場，為何沒被逮捕到案？原審依據李夙芳不實
    之證言，作為判決補強證據，原審認定事實確有不當之處。
    2.原審判決盡採信共犯游家豪及其女友李夙芳所做虛偽不實
    之偽證，其不實之證詞，嚴重影響判決結果。原審採信該不
    實之證言，即認定聲請人甲○○以200元之價格，販售重約
    0.1 公克甲基安非他命給予游家豪，況證人李夙芳出庭具結
    作偽證，聲請人甲○○於95年3月間向台灣台中地方法院檢
    察署提出李夙芳偽證案件訴訟，並於95年4月7日下午出庭（
    達股95年度他字1999號）李夙芳偽證偵查，足證原審認定事
    實不當。本件疑點眾多，原審並未釐清事實真相，有違公平
    正義原則及證據法則。(三)關於發現確實新證據之部分：1.所
    謂發現新證據，係指該項證據在事實審法院判決之前已存在
    ，而發現在後或審判未經注意、因不及調查斟酌至其後始發
    現者，且能證明原判決所認定之事實為錯誤而言。惟刑罰之
    行使必須力求正確無誤，方能符合公平正義之最高理念。今
    業已確定判決，所認定之事實若發現顯有錯誤，自應謀求救
    濟，而得撤銷或變更以此等錯誤事實為依據之判決。2.本件
    所謂發現新證據，即本案關係人「張永明」（男，68年4月
    16日出生，Ｚ000000000，住於台中市○○區○○街239號）
    。張永明於案發之時也在本案現場，對於有關游家豪到底有
    沒有交付新台幣二百元給予聲請人甲○○之事實，張永明因
    在現場可為人證，且證人李夙芳有沒有在現場看到游家豪交
    付新台幣二百元給予聲請人甲○○一幕，張永明亦可出面證
    實。證人張永明曾在本案出庭時，共犯游家豪存心不良故交
    代張永明蓄意製造謊言，出庭時做出不實指證「曾向甲○○
    購買安非他命」，但被張永明斷然拒絕。此等事證可見本案
    共犯游家豪於偵查、原審所作證言不實，本案確有詳查再審
    之必要（附張永明自白書一份）。(四)縱上所陳，在在可證聲
    請人甲○○殊無販賣二級毒品甲基安非他命給予游家豪，更
    無收取游家豪新台幣二百元之情事。揆諸首開所引法條、判
    例，足證原確定判決徒以游家豪及其女友李夙芳片面不實之
    指述，原審對於聲請人諸多有利之證據，均未加以調查，即
    率然認定聲請人成立販賣毒品等罪責，甚或科以重刑，核確
    定判決誠有足生影響於判決之重要證據漏未審酌之違誤，為
    此聲請再審云云。
二、查有罪之判決確定後，為受判決人之利益聲請再審，必其聲
    請之理由合於刑事訴訟法第420條第1項所定情形之一或第
    421條有足生影響於判決之重要證據漏未審酌者，始准許之
    。本件聲請人所舉聲請再審之理由(一)關於證人證言為虛偽之
    部分：按刑事訴訟法第四百二十條第一項第二款之再審條件
    ，其判決書所憑之證言，除已確定判決證明為虛偽外，必須
    有相當證據足以證明其為虛偽，始屬相符，此觀於同條第二
    項後段所載：其刑事訴訟不能開始或續行，非因證據不足者
    之文義而自明（最高法院五十九年度台抗字第四九號裁定、
    四十八年度台抗字第二七號裁定參照）。本件原判決維持第
    一審論處甲○○連續販賣第二級毒品罪，駁回甲○○此等部
    分在第二審之上訴，已詳敘所憑之證據及認定之理由（見原
    確定判決理由二之及）。聲請人以本案具有刑事訴訟法
    第四百二十條第一項第二款事由為其再審理由，並提出台灣
    台中地方法院檢察署95年他字1999號偽證案件刑事傳票，然
    該偽證案件仍在偵查階段，該原判決所憑之證言尚未經確定
    判決證明為虛偽，且亦無相當證據足以證明證人李夙芳之證
    言為虛偽，其主張核與上述再審要件不符。(二)關於發現確實
    新證據之部分：按所謂確實之新證據，係指其證據本身在客
    觀上可認為真實，毋須經過調查，即足以動搖原判決，使受
    判決人得受有利之裁判者而言，若在客觀上就其之真實性如
    何，尚欠明瞭，非經相當之調查，不能辨其真偽，即與確實
    新證據之「確實」含義不符，自難採為聲請再審之理由（最
    高法院85年度台抗字第424號裁定意旨、最高法院40年台抗
    字第2號判例參照）。至若人證，係以證人之證言為證據資
    料，故以證人為證據方法，以其陳述為證明之作用者，除非
    其於另一訴訟中已為證言之陳述，否則，不能以其事後所製
    作記載見聞事實之文書，謂其根據該人證成立於事實審法院
    判決之前，而認該「文書」為新證據（最高法院75年台上字
    第7151號判例參照）。經查：本案聲請人以關係人張永明及
    其自白書為「新證據」，並據以聲請再審。然根據以上所述
    ，該自白書內容自形式上觀察，其真實性為何，尚欠明瞭，
    非經相當調查不能辨其真偽，並非「顯然」可以動搖原判決
    ，則即與「確實」新證據不符。另基於最高法院75年台上71
    51號判例意旨，聲請人之聲請並不符刑事訴訟法第420條第
    一項第六款之再審事由。(三)對於證據之調查，須與待證事實
    有重要關連性、有調查之必要性、可能性者，始予以調查。
    對於調查證據後，該證據之證明力為何，則由法官依經驗法
    則、論理法則取捨之。另以重要證據漏未斟酌為由聲請再審
    ，須以不得上訴三審之案件為限。經查，聲請人既業已提起
    第三審上訴，並經上訴駁回，本件無有重要證據漏未斟酌之
    判決違背法令情事，顯然至明，聲請人以刑事訴訟法421條
    聲請再審，並無理由。
三、據上論斷，應依刑事訴訟法第434條第一項，裁定如主文。
中    華    民    國    95    年    7     月    4     日
               刑事第二庭  審判長法  官  李  璋  鵬
                                 法  官  胡  森  田
                                 法  官  蕭  錦  鍾
上列正本證明與原本無異。
如不服本裁定，應於裁定送達後五日內向本院提出抗告狀。
                                 書記官  廖  次  芬
中    華    民    國    95    年    7     月    5     日
                                                      Ｆ


司法院資訊處製作；財團法人民間司法改革基金會備份。
